【裁判字號】    90,上更(一),195
【裁判日期】    900418
【裁判案由】    違反槍砲彈藥刀械管制條例
【裁判全文】
臺灣高等法院刑事判決                  九十年度上更(一)字第一九五號
    上  訴  人
    即  被  告  甲○○
    選任辯護人  許麗紅
右上訴人，因違反槍砲彈藥刀械管制條例案件，不服臺灣士林地方法院，八十七年度
訴字第九一號，中華民國八十七年三月二日第一審判決（起訴案號：臺灣士林地方法
院檢察署八十六年度偵字第一０二五六號）提起上訴，經最高法院發回更審，本院判
決如左：
    主      文
原判決關於未經許可製造可發射金屬或子彈具有殺傷力之槍砲部分撤銷。
甲○○未經許可製造可發射金屬或子彈具有殺傷力之槍砲，處有期徒刑壹年貳月，扣
案之仿ＣＯＬＴ廠半自動手槍製造之玩具手槍改造之手槍壹枝（含彈匣壹個）沒收。
    事      實
一、甲○○於民國八十三年十一月間，在台北市來來百貨公司，以新台幣八千五百元
    之代價購得仿ＣＯＬＴ廠半自動手槍製造供射擊ＢＢ彈之玩具手槍一枝（含彈匣
    一個）及塑膠ＢＢ彈一盒，竟未經許可，於八十六年九月二十三日，在臺北縣萬
    里鄉○里村○○○街四十一號其住處，將前揭玩具手槍之塑膠槍管取下，換裝為
    貫通之鋼管，製造成具有殺傷力之手槍，嗣於八十六年十月八日下午二時三十分
    許，在其上揭住處為警查獲，並扣得前揭改造手槍一枝（含彈匣一個）。
二、案經臺北縣警察局金山分局移送台灣士林地方法院檢察署檢察官偵查起訴。
    理      由
一、訊據被告甲○○否認有非法改造手槍之犯行，並辯稱：伊買回來後因塑膠管壞了
    ，我朋友說他會修理就幫我修理的，不是我改造的云云，惟查被告於警訊中及原
    審偵審中均坦承其自己將所購買之玩具手槍之塑膠槍管改換成鋼管等情不諱，而
    扣案之改造手槍係仿ＣＯＬＴ廠半自動手槍製造之玩具手槍改造而成，槍管材質
    為金屬，且已貫通，機械性能良好，具殺傷力，此有內政部警政署刑事警察局所
    出具之八十六年十月十六日刑鑑字第六九二五八號鑑驗通知書在卷可按（見偵查
    卷第三十一頁）且有上開改造完成之手槍一枝（含彈匣一個）扣案可稽，參以被
    告在警訊中供稱：「並將原有之子彈拆解，裝填火藥及鋼珠，有於八十六年十月
    四日傍晚十七時許，在萬里鄉海水浴場附近海邊試射三發，有一顆子彈擊發射擊
    、二顆啞彈」等語以及經警在其上揭住處查獲空彈殼三顆、預備製造子彈之火藥
    一盒、鋼珠三十五顆扣案等情觀之，被告顯非因所買之玩具手槍之塑膠槍管破裂
    改以鋼管換裝而供一般玩具手槍之用，而係改造成可供發射金屬或子彈具殺傷力
    之手槍，否則何會備有火藥，並已製成子彈三顆，並試射其中一顆並已擊發，益
    見改造後之手槍已可供射擊子彈，內政部警政署刑事警察局所為上開鑑驗結果，
    應無可疑，被告辯護人認上開鑑驗草率，請求重新鑑驗，認無必要，是被告所為
    上開辯解，係屬卸責之詞，無可採信，其犯行堪予認定。
二、核被告所為係犯修正前槍砲彈藥刀械管制條例第十條第一項未經許可製造可發射
    金屬或子彈具有殺傷力之槍砲罪，又被告行為後該條例於八十六年十一月二十四
    日經總統公布修正，於同年月二十六日生效（修正後第十一條第一項），比較新
    舊法，以修正前之上開法條規定較有利於被告，依刑法第二條第一項但書規定，
    自應適用較有利於被告之修正前之上開法條處罰，又被告製造完成後之非法持有
    之低度行為，應為製造之高度行為所吸收，不另論罪，原審對被告為科刑之判決
    ，固非無見，惟(一)八十六年十一月二十四日修正公布之槍砲彈藥刀械管制條例固
    於其第十九條第一項規定「犯（該條例）第七條、第八條、第十條、第十一條、
    第十二條第一項至第三項、第十三條第一項至第三項之罪，經判處有期徒刑者，
    應於刑之執行完畢或赦免後，令入勞動場所，強制工作，其期間為三年。」但經
    司法院大法官會議八十七年十二月十八日釋字第四七一號解釋稱「此項規定，不
    問對行為人有無預防矯治其社會危險性之必要，一律宣付強制工作三年，限制其
    中不具社會危險性之受處分人之身體、自由部分，其所採措施與所欲達成預防矯
    治之目的及所需程度，不合憲法第二十三條所定之比例原則。犯上開條例第十九
    條所定之罪，不問對行為人有無預防矯治其社會危險性之必要，一律宣付強制工
    作三年之部分，與本解釋意旨不符，應自本解釋公布之日起不予適用。犯該條例
    第十九條第一項所列舉之罪，依個案情節符合比例原則部分，固應適用該條項宣
    告保安處分；至不符合部分而應宣告保安處分者，則仍由法院斟酌刑法第九十條
    第一項規定之要件，依職權為之，準此，自無刑法第二條第二項之適用，亦即仍
    有從新從輕原則之適用。」，揆其真意，其所稱「依個案情節符合比例原則部分
    ，固應適用該條項宣告保安處分」，係指行為時在該條例修正生效後、裁判時在
    該解釋公布後者而言；至於行為時在該條例修正生效前、裁判時在該解釋公布後
    之案件，仍有從新從輕原則之適用，從而即無從適用上開修正條例第十九條第一
    項。本件原審既係於該條例修正後判決，認定上訴人係於該條例修正前犯該條例
    第十條第一項（修正後第十一條第一項）之罪，依上開說明，即不得依修正後該
    條例第十九條第一項規定宣付強制工作。原審未及依上開第四七一號解釋意旨調
    查上訴人所犯是否合於刑法第九十條第一項規定之情形，逕適用該條例第十九條
    第一項規定宣付強制工作三年，自有未當。(二)按一般製造槍枝及子彈之方法並不
    相同，所用材料、工具亦有差異，自無以一行為同時製造槍枝及子彈之可能，原
    審認被告同時以一行為製造槍枝及子彈認係想像上競合犯而就未經起訴之非法製
    造子彈部分依裁判上一罪關係併為審判，亦有未當，被告否認非法製造槍砲提起
    上訴雖無理由，惟原判決既有上述可議，仍應由本院將原判決關於未經許可製造
    可發射金屬或子彈具有殺傷力之槍砲部分撤銷改判，爰審酌被告犯罪之動機、目
    的、手段及製造手槍對社會治安所生危害暨犯罪後之態度等一切情狀，對被告仍
    量處有期徒刑壹年貳月，扣案之仿ＣＯＬＴ廠半自動手槍製造之玩具手槍改造之
    手槍壹枝（含附屬物彈匣壹個）係屬違禁物，應依法宣告沒收，至於扣案空彈三
    顆、火藥一盒、鋼珠三十五顆屬是否涉及非法製造子彈範疇，而非法製造子彈又
    未經起訴，本院無從併予審判，故不另為沒收之諭知，併此明。
據上論斷，應依刑事訴訟法第三百六十九條第一項前段、第三百六十四條、第二百九
十九條第一項前段、修正前槍砲彈藥刀械管制條例第十條第一項、刑法第十一條前段
、第二條第一項但書、第三十八條第一項第一款判決如主文。
本案經檢察官呂光華到庭執行職務。
中      華      民      國    九十      年       四     月     十八     日
                              臺灣高等法院刑事第二十五庭
                                  審判長法  官  許  國  宏
                                        法  官  洪  光  燦
                                        法  官  林  勤  純
右正本證明與原本無異。
如不服本判決應於收受送達後十日內向本院提出上訴書狀，其未敘述上訴之理由者並
得於提起上訴後十日內向本院補提理由書（均須按他造當事人之人數附繕本）。
                                        書記官  劉      瑗
中      華      民      國    九十      年       四     月     十九     日
附錄：本案論罪科刑法條全文
修正前槍砲彈藥刀械管制條例第十條第一項：
未經許可製造、販賣或運輸第四條第一款所稱其他可發射金屬或子彈具有殺傷力之各
式槍砲者，處五年以下有期徒刑。


司法院資訊處製作；財團法人民間司法改革基金會備份。
